臺灣臺北地方法院民事判決　　　　　　　94年度訴字第1642號
原　　　告　　乙○○
訴訟代理人　　張智剛律師
複　代理人　　劉玉津律師
被　　　告　　甲○○
上列當事人間請求損害賠償事件，本院於中華民國94年10月19日
言詞辯論終結，判決如下：
     主  文
被告應給付原告新台幣伍拾肆萬柒仟貳佰肆拾柒元，及自民國九
十四年三月五日起至清償日止，按年息百分之五計算之利息。
原告其餘之訴駁回。
訴訟費用由被告負擔五分之二，餘由原告負擔。
本判決第一項於原告以新台幣壹拾玖萬元為被告供擔保後，得假
執行。
原告其餘假執行之聲請駁回。
     事實及理由
一、原告主張：其於民國92年2月7日下午6時20分許，將車輛停
    放於台北市○○街和平醫院停車格，行走於台北市○○路與
    和平西路口之人行道上停等紅綠燈時，適有被告駕駛車號
    K9-4296自小客車，由和平西路行經該路口欲左轉中華路，
    卻未讓對向而來由訴外人張璋昌騎乘車號PPT-111之重型機
    車先行，而於不慎撞擊該機車後，該重型機車即倒地向原告
    所站之路口滑行，並將原告撞擊倒地，造成原告頭部外傷、
    頸部扭傷及身體多處擦傷，並經台北市車輛行車事故鑑定委
    員會鑑定，認係因被告之轉彎車未禮讓直行車先行為肇事原
    因。被告因駕駛汽車而過失造成原告受傷，依據民法第184
    條及第191條之2規定，被告應負損害賠償之責。為此提起本
    訴，請求被告賠償醫療費用新台幣（下同）12,388元、計程
    車資3,000元、眼鏡損害費用6,700元、停車費用1,410元、
    6個月無法工作之薪資損失747,498元、精神慰撫金700,000
    元，合計1,470,996元。並聲明：
    (一)被告應給付原告1,470,996元及自起訴狀繕本送達之翌日
      起至清償日止，依年息百分之5計算之利息。
    (二)願供擔保，請准宣告假執行。
二、被告則以：不爭執原告主張被告因過失撞到訴外人張璋昌騎
    乘之機車致再撞傷原告之事實。惟對於原告所主張之薪資損
    失及精神慰撫金部分有爭執，原告須舉證證明確實6個月無
    法工作，且精神慰撫金部分應根據實際損害情況來評斷，原
    告請求之慰撫金金額過高等語，資為抗辯。並聲明：駁回原
    告之訴。
三、兩造不爭執之事實：
    被告於民國92年2月7日下午6時20分許，駕駛車牌號碼K9-42
    96號自用小客車，沿台北市○○○路由東往西方向內側第一
    車道行駛，行經該路段與中華路之交岔路口時，欲左轉往南
    改沿中華路繼續行駛，應注意汽車行駛至交岔路口，轉彎車
    輛應讓直行車輛先行，且當時並無不能注意之情形，竟疏未
    注意前開規定即貿然左轉，適有訴外人張璋昌騎乘車號PPT-
    111之重型機車，沿和平西路由西往東方向第三車道行駛至
    該處，見狀閃避不及，被告所駕駛之自用小客車之車頭遂與
    訴外人張璋昌所騎乘之機車左側車身發生碰撞，致張璋昌人
    車失控倒地，其所騎乘之重型機車，即衝撞站在前開交岔路
    口之人行道上停等紅燈之原告，致原告倒地受有頭部外傷、
    頸部扭傷及身體多處擦傷等傷害之事實，為兩造所不爭執，
    且有原告提出之診斷證明書、台北市車輛行車事故鑑定委員
    會鑑定意見書等影本附卷可稽，自堪信為真實。
四、按因故意或過失，不法侵害他人之權利者，負損害賠償責任
    。汽車、機車或其他非依軌道行駛之動力車輛，在使用中加
    損害於他人者，駕駛人應賠償因此所生之損害。又不法侵害
    他人之身體或健康者，對於被害人因此喪失或減少勞動能力
    ，或增加生活上之需要時，應負損害賠償責任；及不法侵害
    他人之身體、健康、名譽、自由、信用、隱私、貞操、或不
    法侵害其他人格法益而情節重大者，被害人雖非財產上之損
    害，亦得請求相當之金額。民法第184條第1項前段、第191
    條之2、第193條第1項、第195條第1項分別定有明文。本件
    被告駕駛汽車因過失不法侵害被上訴人之身體健康，已如上
    述，則原告主張被告應賠償原告因此所生之損害，依前開規
    定，自屬有據。茲就原告請求賠償之項目及金額，審酌如下
    ：
  (一)醫療費用部分：
      原告主張其於92年2月7日當天送急診住院，至同年2月16
      日出院，且因頭部外傷及頸部扭傷，仍需持續至醫院回診
      ，作傷口處理及針灸治療，共計支付醫療費用12,388元等
      情，業據提出與所述相符之醫療費用收據為證，且為被告
      所不爭執（見本院94年6月8日言詞辯論筆錄），原告此部
      分請求，應予准許。
  (二)計程車資部分：
      原告主張其於出院後，因需回診處理傷口及針灸治療，無
      法自己開車前往，計支出計程車資共3,000元等情，業據
      提出計程車費收據為證，且為被告所不爭執（見本院94年
      6月8日言詞辯論筆錄），原告此部分請求，亦應准許。
  (三)眼鏡費用部分：
      原告主張其因遭被告汽車撞擊之機車撞倒後，導致眼鏡毀
      損須另購眼鏡而支出費用6,700元等情，業據提出眼鏡行
      出具之統一發票為證，且為被告所不爭執（見本院94年6
      月8日言詞辯論筆錄），原告此部分請求，應予准許。
  (四)停車費用部分：
      原告主張其受傷後，因停放於台北市立和平醫院停車格之
      汽車因法駛離，致支出自92年2月8日至92年3月3日間之停
      車費用共計1,410元等情，業據提出繳納停車費收據為證
      ，且為被告所不爭執（見本院94年6月8日言詞辯論筆錄）
      ，原告此部分請求，亦應准許。
  (五)薪資損失部分：
      原告主張：其受傷後，經醫師診斷，於6個月內不能搭乘
      飛機，因原告當時受雇於澳洲製作成衣之貿易公司，因6
      個月內無法返回澳洲工作，致無法請領6個月之薪資，原
      告年薪為澳幣65,000元，換算為台幣月薪約124, 583元，
      6個月共計損失薪資747,498元等語。被告則抗辯：無法確
      定原告確實6個月無法工作等語。經查：
    １、按被害人因身體或健康被侵害而喪失或減少勞動能力所
        受之損害，其金額應就被害人受侵害前之身體健康狀態
        、教育程度、專門技能、社會經驗等方面酌定之，不能
        以一時一地之工作收入為準。故所謂減少或殘存勞動能
        力之價值，應以其能力在通常情形下可能取得之收入為
        標準（最高法院63年度台上字第1394號判例、81年度台
        上字第1874號判決要旨參照）。
　　２、本件原告因上開車禍事故受有右前額挫傷，而有眩暈症
        狀，因為眩暈持續存在，為避免飛機起降之震動及艙壓
        變化，可能加重身體不適，因此醫師建議於半年內避免
        搭乘飛機及多休息；又原告為頭部挫傷且持續有眩暈症
        狀，醫師認為有中樞神經系統損傷之疑慮，而神經系經
        損傷之修復需時較久，因此醫師建議觀察半年。此有台
        北市立和平醫院92年7月27日出具之診斷證明及台北市
        立聯合醫院94年8月19日北市醫和字第09432551200號函
        在卷足憑，故原告主張以6個月期間為計算其減少勞動
        能力之期間，固非無據。惟原告因本件車禍所造成持續
        眩暈狀態，醫師雖建議於半年內避免搭乘飛機及多休息
        ，並非謂原告於6個月內喪失全部勞動能力，參以原告
        自陳嗣返回澳洲原任職公司工作仍有經常性眩暈情事，
        是尚難認該眩暈狀態致原告全無工作能力，則原告主張
        以6個月之全部薪資計算勞動能力損害，尚不足採。
    ３、原告係台灣大學政治系肆業，嗣移民澳洲，自91年8月
        起迄本件車禍事故時，任職於澳洲之成衣公司（E.G
        Clothing Co.Pty Limited），年薪為澳幣65,000元，
        換算為台幣月薪約124,583元，原告於本件車禍發生後6
        個月內未返回澳洲工作，上開公司因原告未於該期間工
        作故未給付原告薪資等情，為兩造所不爭執，且有原告
        提出之澳洲公司函及薪資證明書附卷可稽，由此堪認
　　　　原告在本件車禍事故前身體健康，且有相當之技能及經
  　　　驗。而原告主張因本件車禍造成持續眩暈影響開車安全
        ，嗣返回上開公司工作後，該公司基於安全考慮未再聘
        任原告等情，既為被告所不爭執，由此堪認，原告因本
        件車禍受傷造成眩暈確有影響而減少其原有之勞動能力
        。故本院酌認原告於於本件車禍後受有減少受領月薪半
        數之工作能力損失。準此計算，則被上訴人減少勞動能
        力之損失為373,749元（124583×0.5×6＝373749）。
        故原告請求被告賠償減少勞動能力之損失，於373,749
        元之範圍內為有理由，逾此部分之請求，尚屬無據。
  (六)精神慰撫金：
      原告因被告之過失行為，致受有頭部外傷、頸部扭傷及身
      體多處擦傷等傷害，其後仍有持續眩暈症狀態存在，已如
      上述，其正值壯年受此身體及健康之侵害造成生活不便，
      肉體、精神自受有痛苦，本院斟酌原告上開受傷程度、其
      於人行道上停等紅綠燈遭撞及之車禍發生情況、原告為大
      學肆業，本件車禍後現無工作，被告為台北科技大學研究
      所畢業、現服國防科技替代役，每月薪資35000元，無其
      他不動產等一切情狀，認原告請求精神慰撫金以15萬元為
      合理。逾此部分之請求，即屬無據，不應准許。
五、綜上所述，原告依侵權行為之法律關係，請求被告給付
    547,247元（12388＋3000＋6700＋1410＋373749＋150000＝
    547247），及自起訴狀繕本送達翌日即94年3月5日起至清償
    日止，按年息百分之5計算之法定遲延利息，為有理由，應
    予准許。逾此範圍之請求，為無理由，應予駁回。原告陳明
    願供擔保，聲請宣告假執行，經核原告勝訴部分並無不合，
    爰酌定相當擔保金額准許之。
六、本件事證已明，兩造其餘攻擊防禦方法及所提之證據，核與
    判決結果無影響，毋庸再予一一論述，附此敘明。
七、結論：原告之訴為一部有理由、一部無理由，依民事訴訟法
    第79條、第390條第2項，判決如主文。
中　　華　　民　　國　　94　　年　　11　　月　　2 　　日
                  民事第二庭    法　官　鄭純惠
以上正本係照原本作成
如對本判決上訴，須於判決送達後20日內向本院提出上訴狀
中　　華　　民　　國　　94　　年　　11　　月　　2 　　日
                    　　　　　　書記官　池東旭
